臺灣臺北地方法院刑事判決　　　　　 95年度交簡上字第151號
公　訴　人　臺灣臺北地方法院檢察署檢察官
上　訴　人
即　被　告　甲○○
　　　　　　　　　　　樓
上列上訴人即被告因過失傷害案件，不服本院民國95年12月11日
95年度北交簡字第2621號第一審簡易判決（聲請簡易判決處刑案
號：95年度調偵字第421 號），提起上訴，本院判決如下：
    主  文
原判決撤銷。
甲○○因過失傷害人，處拘役貳拾日，如易科罰金以銀元參佰元
即新臺幣玖佰元折算壹日，緩刑貳年。
    事  實
一、林文楨於94年10月6 日下午，騎乘車牌號碼CLC-825 號重型
    機車，沿臺北市○○區○○路北往南方向行駛，嗣於同日下
    午2 時40分許，行經基隆路4 段台大教職員停車場出口處時
    ，本應注意車前狀況，並隨時採取必要之安全措施，而依當
    時天候晴、日間自然光線（道路交通事故調查報告表(一)誤繕
    夜間有照明）、路面無缺陷、無障礙物、視距良好等情形，
    並無不能注意之情況，竟疏未注意，適有乙○○在禁止穿越
    、設有劃分島或護欄之路段或三快車道以上之單行道由西向
    東穿越道路，因而撞擊乙○○，致乙○○受有頭部外傷併腦
    挫傷、顏面及雙側膝部擦傷、頭皮血腫之傷害。
二、案經乙○○訴由臺北市政府警察局大安分局報告臺灣臺北地
    方法院檢察署檢察官偵查聲請以簡易判決處刑。
    理  由
一、訊據被告林文楨對於上揭犯罪事實均不爭執，並經被害人乙
    ○○於警詢、偵查中指述明確，此外，並有道路交通事故現
    場圖、補充資料表、談話記錄表、道路交通事故調查報告表
    、交通事故照片等在卷可資佐證，足認本件被告確有騎乘機
    車，未注意車前狀況之情，始致撞及適在禁止穿越路段穿越
    道路之告訴人，臺北市政府警察局交通警察大隊道路交通事
    故初步分析研判表、臺北市車輛行車事故鑑定委員95年7 月
    31日北鑑審字第09530255600 號函所附鑑定意見書，亦均同
    此認定。而按汽車行駛時，駕駛人應注意車前狀況，並隨時
    採取必要之安全措施，道路交通安全規則第九十四條第三項
    定有明文，被告騎乘機車自應注意上述規定；且依當時天候
    晴、日間自然光線，路面無缺陷、無障礙物、視距良好，有
    道路交通事故調查報告表(一)在卷可按，顯無不能注意之情事
    ，竟疏未注意，以致肇事，被告顯有過失。又被害人因而受
    有頭部外傷併腦挫傷、顏面及雙側膝部擦傷、頭皮血腫等傷
    害，有國防大學國防醫學院三軍總醫院附設民眾診療服務處
    第092038號診斷證明書在卷可參，告訴人所受傷害，與被告
    之過失間，確有相當因果關係，本件被告之犯行明確，堪以
    認定，應依法論科。
二、查刑法業於94年2 月2 日公布，95年7 月1 日施行。而按行
    為後法律有變更者，適用行為時之法律，但行為後之法律有
    利於行為人者，適用最有利於行為人之法律，現行刑法第二
    條第一項定有明文。此條規定乃與刑法第一條罪刑法定主義
    契合，而貫徹法律禁止溯及既往原則，係規範行為後法律變
    更所生新舊法律比較適用之準據法，是刑法第二條本身雖經
    修正，但其既屬適用法律之準據法，本身尚無比較新舊法之
    問題，應一律適用裁判時之現行刑法第二條規定以決定適用
    之刑罰法律，先予說明。又按，刑法施行法第一條之一第一
    項將刑法分則貨幣單位變為新臺幣、第二項提高刑法分則法
    定刑罰金部分三十倍或三倍，惟因與罰金罰鍰提高標準條例
    業將刑法分則法定刑罰金提高十倍，再由銀元換算為新臺幣
    ，因此變更前後之數額相同，尚無比較適用問題，應逕適用
    裁判時法。再者，本次刑法修正之比較新舊法，應就罪刑有
    關之共犯、未遂犯、想像競合犯、牽連犯、連續犯、結合犯
    ，以及累犯加重、自首減輕暨其他法定加減原因（如身分加
    減）與加減例等一切情形，綜其全部罪刑之結果而為比較，
    有最高法院95年度第8 次刑庭會議決議意旨可資參照。而按
    ：
  (一)刑法修正前第三十三條第五款規定：「罰金為一元以上」、
    修正後第三十三條第五款規定：「罰金為新臺幣一千元以上
    」。而同法第二百八十四條第一項過失傷害罪之法定刑為「
    六月以下有期徒刑、拘役或五百元以下罰金」，依刑法施行
    法第一條之一規定：「中華民國94年1 月7 日刑法修正施行
    後，刑法分則編所定罰金之貨幣單位為新臺幣。94年1 月7
    日刑法修正時，刑法分則編未修正之條文定有罰金者，自94
    年1 月7 日刑法修正施行後，就其所定數額提高為三十倍。
    但72年6 月26日至94年1 月7 日新增或修正之條文，就其所
    定數額提高為三倍」，依上開規定，本件罰金部分應提高為
    三十倍。是依修正前、後，刑法第二百八十四條第一項之罰
    金刑部分，由新臺幣三元以上一萬五千元以下，變更為新臺
    幣一千元以上一萬五千元以下。因此，比較上述修正前、後
    之刑罰法律，自以修正前之規定，較有利於被告。
  (二)修正前刑法第六十二條前段規定：「對於未發覺之罪自首而
    受裁判者，減輕其刑。」、修正後第六十二條前段規定：「
    對於未發覺之罪自首而受裁判者，得減輕其刑。」，比較上
    述規定，以修正前之規定，較有利於被告。
三、核被告所為，係犯刑法第二百八十四條第一項過失傷害罪；
    其於肇事後，在處理人員未明肇事人姓名，而前往傷者就醫
    之醫院處理時，在場並當場承認為肇事人，有臺北市政府警
    察局大安分局交通分隊警員許進聰填具之臺北市○○○○○
    道路交通事故肇事人自首情形記錄表附卷可按，足認被告已
    合於對未發覺之犯罪自首而接受裁判之要件，應依修正前刑
    法第六十二條前段規定減輕其刑。原審判決漏未審酌被告自
    首之情事，尚有未洽，應由本院予以撤銷。爰審酌被告並無
    前科、且本件肇事主因係告訴人在禁止穿越路段穿越道路，
    至被告之未注意車道狀況僅屬次因，事發後並自首、坦承犯
    行等一切情狀，改處如主文所示之刑。另按修正施行前刑法
    第四十一條第一項前段係規定：犯最重本刑為五年以下有期
    徒刑以下之刑之罪，而受六個月以下有期徒刑或拘役之宣告
    ，因身體、教育、職業、家庭之關係或其他正當事由，執行
    顯有困難者，得以一元以上三元以下折算一日，易科罰金；
    又依修正前罰金罰鍰提高標準條例第二條前段（現已刪除）
    規定，就其原定數額提高為一百倍折算一日，亦即，以銀元
    三百元折算一日，經折算為新臺幣後，以新臺幣九百元折算
    一日。惟修正後之法律則規定：犯最重本刑為五年以下有期
    徒刑以下之刑之罪，而受六個月以下有期徒刑或拘役之宣告
    者，得以新臺幣一千元、二千元或三千元折算一日，易科罰
    金；比較修正前後之易科罰金折算標準，以施行前之規定，
    較有利於被告；並依修正前規定，諭知易科罰金之折算標準
    。末查，被告未有前科，有臺灣高等法院被告前案紀錄表在
    卷可按，且已與告訴人達成和解，本院並考量公訴人亦請求
    予以緩刑等情，因認所宣告之刑以暫不執行為當，爰併予宣
    告緩刑2 年，以啟自新。
據上論斷，應依刑事訴訟法第四百五十五條之一第三項、第三百
六十四條、第三百六十九條第一項、第二百九十九條第一項前段
，刑法第二百八十四條第一項、修正前刑法第六十二條前段、第
四十一條第一項前段、刑法第七十四條第一項第一款，刑法施行
法第一條之一，修正前罰金罰鍰提高標準條例第二條前段，現行
法規所定貨幣單位折算新臺幣條例第二條，判決如主文。
本案經檢察官黃紋綦到庭執行職務。
中　　華　　民　　國　　96　　年　　2 　　月　　16　　日
　　　　　　　　　        刑事第三庭
                              審判長法  官  黃雅芬
                                    法　官　游士珺
                                    法　官　王幸華
上正本證明與原本無異。
不得上訴。
　　　　　　　　　　　　　　　　    書記官　陳泰寧
中　　華　　民　　國　　96　　年　　2　　 月　　16　　日
附錄本案論罪科刑法條全文：
中華民國刑法第284條
（過失傷害罪）
因過失傷害人者，處6月以下有期徒刑、拘役或5百元以下罰金，
致重傷者，處1年以下有期徒刑、拘役或5百元以下罰金。
從事業務之人，因業務上之過失傷害人者，處 1 年以下有期徒刑
、拘役或1千元以下罰金，致重傷者，處3年以下有期徒刑、拘役
或2千元以下罰金。
